臺灣板橋地方法院刑事判決　　　　　　 96年度重訴緝字第1號
公　訴　人　臺灣板橋地方法院檢察署檢察官
被　　　告　丙○○
上列被告因詐欺案件，經檢察官提起公訴（95年度偵字第23507
號、95年度偵字第23084 號），本院受理後被告為有罪之陳述，
經合議庭裁定由受命法官獨任進行簡式審判程序，判決如下：
    主  文
丙○○共同意圖為自己不法之所有，以不正方法將虛偽資料輸入
電腦相關設備，製作財產權之得喪、變更紀錄，而取得他人財產
，處有期徒刑捌月。緩刑年，緩刑期間付保護管束。
    事  實
一、緣萊爾富國際股份有限公司（下稱萊爾富公司）加盟店有代
　　收銀行現金卡繳款之業務，且店內所裝設之LIFT-ET 機器可
　　與各銀行網路系統連結，持卡人可利用該機器下載並列印其
　　所有之現金卡帳號條碼，嗣持卡人繳納現金卡款項時，加盟
　　店人員應以條碼機讀取上開現金卡帳號條碼，並輸入其實際
　　代收之款項金額，因各加盟店與萊爾富公司及現金卡發卡銀
　　行之電腦系統連結，故每讀取並輸入一筆代收款項紀錄時，
　　萊爾富公司及現金卡發卡銀行均認該加盟店確實已代收該筆
　　款項而製作現金卡繳款紀錄；又各加盟店每完成一筆代收款
　　項，發卡銀行將給予萊爾富公司手續費新臺幣（下同）20至
　　25元，萊爾富公司再將其中10元分配予該加盟店；且持卡人
    之繳款金額若超過先前所預借之款項時或根本尚未借款時，
    超過部分將轉變成該現金卡帳戶之存款，可留待下期繳款時
    扣抵，亦可自由提領或轉帳；而萊爾富公司於每日下班前與
    現金卡發卡銀行以電腦紀錄對帳後，會預先墊款將旗下所有
    加盟店於當日所代收之現金卡款項給付予發卡銀行，而各加
    盟店最遲必須於翌日下午6 時許以前，將前一日所代收之現
    金卡款項以匯款方式繳還萊爾富公司予以入帳。
二、黃毓志（業經本院另行審結，現上訴於臺灣高等法院審理中
    ）於民國93年9 月21日與萊爾富公司簽訂加盟合約成為該公
    司之重山加盟店（設臺北縣三重市○○○路144 號）店長，
    因賭玩地下期貨致負債累累，竟基於為自己不法所有之犯意
    ，利用加盟店代收現金卡款項可獲得手續費、加盟店代收款
    項只需於翌日下午6 時許以前繳還萊爾富公司予以入帳及現
    金卡繳款金額可變成現金卡帳戶存款之機會，向與其有犯意
    聯絡之丙○○借用華南商業銀行（下稱華南銀行）現金卡（
    卡號000000000000號），於95年7 月26日，在上址加盟店內
    ，以店內所裝設之LIFT-ET 機器下載並列印丙○○所有上開
    現金卡帳號條碼，於無實際繳費的情況下，每隔1 至2 分鐘
    即接續以條碼機讀取上開現金卡帳號條碼，每筆並輸入20,0
    00元之現金卡代收款項，接續偽造如附表一所示之119 筆（
    起訴書誤載為117 筆）、金額共2,340,000 元之不實繳費（
    即存款）紀錄，待萊爾富公司預先墊付同額款項予華南銀行
    後，並指示丙○○於同日前往華南銀行新店分行提領現金，
    惟因華南銀行交易安全控管機制規定現金卡提領額度不得超
    過放款額度（該張信用卡額度僅60,000元），致使丙○○無
    法提領上開2,340,000 元，黃毓志則另指示丙○○以ATM 自
    動提款機（編號0000000000、0000000000、0000000000號）
    提領該現金卡額度內之60,000元（如附表二所示）後，交給
    黃毓志使用。嗣因黃毓志無法順利取得上開2,340,000 元以
    匯回萊爾富公司軋平前一日之代收款項，其知悉即將東窗事
    發，旋攜款逃逸無蹤，俟萊爾富公司發現黃毓志已不知去向
    即報警處理，經臺灣板橋地方法院檢察署檢察官指揮內政部
    警政署刑事警察局人員於95年8 月29日下午3 時15分許，在
    高雄縣仁武鄉○○街21巷13號拘提黃毓志到案，再循線而查
    悉上情。
三、案經內政部警政署刑事警察局報請臺灣板橋地方法院檢察署
    檢察官偵查起訴，經本院合議庭裁定以簡式審判程序審理。
    理  由
一、上揭犯罪事實，業據被告丙○○於本院審理時坦承不諱，核
    與共同被告黃毓志前於本院95年度重訴字第62號審理時供述
    之情節相符，並有證人乙○○（萊爾富公司）、甲○○（華
    南銀行）於警詢時證述綦詳，且據證人即萊爾富公司人員乙
    ○○、李建興於偵查中結證在卷，又有萊爾富公司臺北縣重
    山店95年7 月25日、26日、27日及28日現金日報表、被告黃
    毓志於95年7 月25日、26日、27日以20,000元為單位之不實
    繳費紀錄表、萊爾富公司四課對臺北縣重山店於95年7 月份
    之查帳紀錄表、被告丙○○之現金卡申辦資料及交易紀錄附
    卷可稽，足認被告自白與事實相符，罪證明確，犯行洵堪認
    定。
二、核被告所為，係犯刑法第339 條之3 第1 項之利用電腦設備
    詐欺罪。被告丙○○與黃毓志二人間具有犯意聯絡及行為分
    擔，為共同正犯。共同被告黃毓志於上揭時間在其所經營之
    加盟店內，持與其有犯意聯絡之被告丙○○所有之銀行現金
    卡以店內所裝設之LIFT-ET 機器下載並列印丙○○所有之上
    開現金卡帳號條碼，於無實際繳費的情況下，每隔1 至2 分
    鐘即接續以條碼機讀取上開現金卡帳號條碼而偽造繳款紀錄
    ，使萊爾富公司陷於錯誤而墊付款項予華南銀行，是共同被
    告黃毓志與被告丙○○所為之數行為均係於密切接近之時地
    實施，侵害同一之法益，各行為之獨立性極為薄弱，依一般
    社會健全觀念，在時間差距上，難以強行分開，在刑法評價
    上，應為數個舉動之接續施行，合為包括之一行為予以評價
    ，而屬接續犯，而為包括之一罪（最高法院86年臺上字第32
    95號判例可資參照），且此部分行為在95年7 月1 日刑法修
    正施行後，並無行為後法律變更之可言。公訴意旨認被告丙
    ○○與共同被告黃毓志於95年7 月1 日後所為之不正利用電
    腦設備詐取財物犯行應論以數罪併罰，稍有未洽。爰審酌被
    告丙○○提供現金卡共同為詐欺犯行之期間、實際參與之內
    容、次數、金額，及其於犯罪後尚能坦承犯行等一切情狀，
    量處如主文所示之刑，以示懲儆。查被告丙○○雖曾於95年
    間因犯妨害婚姻罪，經臺灣臺北地方法院於95年12月22日以
    95年度簡字第3975號判處有期徒刑二月，惟經上訴後，於96
    年1 月19日繫屬於同院以96年度簡上字第28號審理中，該案
    既未確定，被告仍屬未曾因故意犯罪受有期徒刑以上刑之宣
    告者，有臺灣高等法院被告前案紀錄表在卷可按，其因一時
    短於思慮，致罹刑章，經此次教訓後，深知悔悟，當知所警
    惕，而無再犯之虞，本院認前開對其宣告之刑，以暫不執行
    為適當，爰併宣告緩刑三年，以啟自新。惟為確實使被告有
    正確之法律觀念並提供必要之協助及督促，且依其等所犯情
    節認有加以追蹤觀護之必要，亦併依刑法第93條第1 項之規
    定，宣告緩刑期間付保護管束，俾由地方法院檢察署之觀護
    人予以適當之督促，並發揮附條件緩刑制度之立意及避免短
    期自由刑執行所肇致之弊端，以觀後效。至於卷附內政部警
    政署刑事警察局搜索扣押筆錄附表內所示之扣案物均非違禁
    物，而綜觀全案卷證，尚難遽認係直接供本件犯罪或犯罪預
    備所用之物，亦不足認定係因本件犯罪所生或所得之物，且
    未明於性質上是否屬於被告或共犯所有，爰不併予宣告沒收
    ，附此敘明。
據上論斷，應依刑事訴訟法第273 條之1 第1 項、第299 條第1
項前段，刑法第28條、第339 條之3 第1 項、第74條第1 項第1
款、第93條第1 項，判決如主文。
本案經檢察官蔡元仕到庭執行職務
中　　華　　民　　國　　96　　年　　1 　　月　　30　　日
                  刑事第一庭    法  官  張江澤
以上正本證明與原本無異。
如不服本判決，應於判決送達後10日內，向本院提出上訴狀。
                                書記官  林怡秀
中　　華　　民　　國　　96　　年　　1 　　月　　30　　日
附錄本案論罪科刑法條全文：
刑法第339 條之3
意圖為自己或第三人不法之所有，以不正方法將虛偽資料或不正
指令輸入電腦或其相關設備，製作財產權之得喪、變更紀錄，而
取得他人財產者，處7 年以下有期徒刑。
以前項方法得財產上不法之利益或使第三人得之者，亦同。
